臺灣彰化地方法院交通事件裁定　　　 100年度交聲字第1279號
原處分機關　　交通部公路總局臺中區監理所彰化監理站
異　議　人
即受處分人　　陳聰林
上列異議人因違反道路交通管理處罰條例案件，對於交通部公路
總局臺中區監理所彰化監理站於民國100 年10月5 日所為之處分
（原處分案號：彰監四字第裁64-I00000000號），聲明異議，本
院裁定如下：
    主  文
原處分撤銷。
陳聰林汽車駕駛人，駕駛汽車經測試檢定酒精濃度超過規定標準
，因而肇事致人受傷，吊扣小型車普通駕駛執照貳年，並應接受
道路交通安全講習。
    理  由
一、原處分意旨略以：異議人即受處分人陳聰林於99年7 月9 日
    晚間9 時35分許，駕駛車牌號碼3626-LK 號自用一般小客貨
    車，行經彰化縣和美鎮○○路○ 段384 巷與產業道路口處，
    因有「酒後駕車肇事致人受傷，經酒精濃度測定呼氣值達0.
    33MG/L」之違規行為，經彰化縣警察局交通警察隊和美分隊
    員警製單舉發。異議人前揭酒後駕車行為同時觸犯公共危險
    罪，業經檢察官為緩起訴處分。查本件緩起訴期滿，且已向
    國庫支付新臺幣（下同）5 萬元，爰依道路交通管理處罰條
    例第35條第1 項第1 款、第24條第1 項第2 款等規定，裁處
    罰鍰1 萬9,500 元，並吊扣駕駛執照24個月，且應參加道路
    交通安全講習。
二、異議意旨略以：伊當時係駕駛自用小客車，希望不要扣大貨
    車駕駛執照等語。
三、按汽車駕駛人，駕駛汽車經測試檢定酒精濃度超過規定標準
    者，處1 萬5,000 元以上6 萬元以下罰鍰，並當場移置保管
    該汽車及吊扣其駕駛執照1 年；因而肇事致人受傷者，並吊
    扣其駕駛執照2 年；又汽車駕駛人有第35條第1 項規定之情
    形者，應接受道路交通安全講習，道路交通管理處罰條例第
    35條第1 項第1 款、第24條第1 項第2 款分別定有明文。
四、經查：
  (一)本件異議人陳聰林領有大貨車普通駕駛執照，而有前述酒後
    駕車，因而肇事致人受傷之違規事實，惟異議人之同一酒後
    駕車行為，因同時觸犯刑法第185 條之3 公共危險罪，業經
    臺灣彰化地方法院檢察署檢察官於99年8 月24日以99年度偵
    字第7284號為緩起訴處分，命其向國庫支付5 萬元，而該緩
    起訴期間業於100 年9 月22日期滿未經撤銷等情，為異議人
    與原處分機關所不爭執，且有上開舉發通知單、裁決書、臺
    灣臺彰化地方法院檢察署緩起訴處分書、執行緩起訴處分命
    令通知書、自行收納款項統一收據影本、汽車駕照基本資料
    及臺灣高等法院被告前案紀錄表在卷可稽，至為明確，洵堪
    認定。
  (二)異議人既有前述酒後駕車，因而肇事致人受傷之違規事實，
    原處分機關依道路交通管理處罰條例第35條第1 項第1 款規
    定，裁處罰鍰1 萬9,500 元、吊扣異議人之駕駛執照24個月
    ，固非無據，然查：
  1.罰鍰部分：按行政罰法第26條第2 項係以應受行政罰行為如
    經不起訴處分或為無罪、免訴、不受理、不付審理之裁判確
    定，始得另為裁決處罰，固未明文包括緩起訴處分在內，惟
    緩起訴處分性質實屬於附條件之職權不起訴處分，而於緩起
    訴條件成就後，始發生如同確定不起訴處分之效力。故於緩
    起訴猶豫期間屆滿，未經撤銷緩起訴時，緩起訴即發生同於
    確定不起訴處分之效力。此時，行為人即已終局不受刑事訴
    追，該緩起訴處分即具有實質確定力，原處分機關於此時再
    為裁決，行為人即無同時遭受行政處罰及刑事訴追之危險。
    因此，解釋上行政罰法第26條第2 項之「不起訴處分」應包
    括條件成就之緩起訴處分。又酒後駕車經檢察官為緩起訴處
    分，並命行為人向公庫、公益團體、地方自治團體支付一定
    金額（通稱緩起訴處分金）者，行為人係履行檢察官為緩起
    訴處分命令，此等命令名義上雖非刑罰，但仍是一種特殊處
    遇措施，造成駕駛人之財產減少，性質上亦屬干預處分，與
    刑事制裁無異，實質上則為刑事處罰，此一捐款行為究具行
    政罰鍰之性質，在此支付額度內自不應就同一行為再受行政
    罰鍰。茲94年12月28日修正公布，95年7 月1 日施行之道路
    交通管理處罰條例第35條第8 款規定：「前項汽車駕駛人，
    經裁判確定處以罰金低於本條例第92條第3 項所定最低罰鍰
    基準規定者，應依本條例裁決繳納不足最低罰鍰之部分」（
    道路交通管理處罰條例第92條於94年12月28日修正時增列第
    2 項，原第3 項有關罰鍰基準之規定移列第4 項，但同條例
    第35條第8 項漏未隨同修正，特此指明），參酌上開說明，
    檢察官為緩起訴處分並命向公益團體捐款者，其捐款解釋上
    亦屬道路交通管理處罰條例第35條第8 項所規定之罰鍰，監
    理機關原則上雖不得再為行政裁罰（罰鍰部分），然若行為
    人所支付之緩起訴處分金未達道路交通管理處罰條例第92條
    第4 項所定最低罰鍰基準規定者，依該條例第35條第8 項之
    規定，仍須補繳不足最低罰鍰之部分（臺灣高等法院暨所屬
    法院97年法律座談會刑事類提案第39號、98年法律座談會刑
    事類提案第24號審查意見暨研討結果參照），基此，本案異
    議人之同一酒後駕車行為既經檢察官為緩起訴處分，異議人
    並已繳交5 萬元之緩起訴處分金，顯已超過1 萬9,500 元，
    自無再另處以罰鍰之理，原處分機關竟仍裁處罰鍰1 萬9,50
    0 元，於法難謂有據。
  2.吊扣駕駛執照部分：前揭道路交通管理處罰條例第35條第1
    項僅單純規定「吊扣其駕駛執照2 年」，而未明定其駕駛執
    照之種類，則有關吊扣、吊銷駕駛執照處分效力與執行方式
    之法令依據，自仍應以道路交通管理處罰條例第68條規定為
    依據。而道路交通管理處罰條例第68條已於94年12月14日修
    正，並自95年3 月1 日施行生效，且該條第2 項又於99年5
    月5 日修正公布，並經行政院於99年8 月31日以院臺交字第
    0990048197號令發布定自99年9 月1 日施行（原第68條之規
    定移列為第1 項，並未修正其內容），該條第2 項規定：「
    領有汽車駕駛執照之汽車駕駛人，除駕駛聯結車、大客車、
    大貨車外之非其駕駛執照種類之車輛，違反本條例及道路交
    通安全規則之規定，應受吊扣駕駛執照情形時，無因而肇事
    致人受傷或重傷者，記違規點數5 點。但1 年內違規點數共
    達6 點以上或再次應受吊扣駕駛執照情形者，併依原違反本
    條例應受吊扣駕駛執照處分規定，吊扣其駕駛執照」，因本
    案違規事實為「已肇事致人受傷」，並無該條第2 項之適用
    ，而依94年12月14日修正前之道路交通管理處罰條例第68條
    規定：「汽車駕駛人，因違反本條例及道路交通安全規則之
    規定，受吊扣或吊銷駕駛執照處分時，吊扣或吊銷其持有各
    級車類之駕駛執照」，其立法意旨在於違規行為對道路交通
    秩序之維持及道路交通安全已生較大之影響，故規定吊扣或
    吊銷其持有各級車類之駕駛執照，以限制其繼續駕車行駛道
    路之權利，其係屬駕駛行為之限制，並不因所持駕駛執照種
    類不同而有所差異。而95年3 月1 日修正施行生效即現行道
    路交通管理處罰條例第68條第1 項規定：「汽車駕駛人，因
    違反本條例及道路交通安全規則之規定，受吊銷駕駛執照處
    分時，吊銷其持有各級車類之駕駛執照」，其立法理由略以
    ：「原條文將違法或違規駕駛人所持有各級車類之駕駛執照
    一併吊扣或吊銷，失之過酷，影響人民工作及生活甚鉅，爰
    修正之」等語。故依修正後道路交通管理處罰條例第68條第
    1 項之規定觀之，受吊扣駕駛執照處分，不再吊扣其持有各
    級車類之駕駛執照，僅於受吊銷駕駛執照處分時，始吊銷其
    持有各級車類之駕駛執照，而限縮修正前條文之適用範圍，
    即受吊扣駕駛執照處分，不在本條規定適用之列，前述修正
    後之道路交通管理處罰條例第68條第2 項之立法理由亦略以
    ：「鑒於本條例前已修正刪除受吊扣駕駛執照處分，吊扣各
    級駕駛執照之規定，為利明確汽車駕駛人駕駛非其駕駛執照
    種類之車輛，違反應受吊扣駕駛執照之處分處理，並在兼顧
    本條例立法意旨下，增訂第二項得緩即予吊扣而採計違規點
    數及駕駛人仍無改正仍再犯違規之應併原吊扣處罰之規定」
    ，益徵汽車駕駛人違規駕駛而受吊扣駕駛執照處分時，僅得
    吊扣違規當時所駕駛車輛之駕駛執照，不得再擴大適用而吊
    扣其持有之各級車類之駕駛執照，其理至明。是依上開規定
    受吊銷駕照處分者，仍維持吊銷其持有各級車類之駕駛執照
    ，至於受吊扣駕照處分者，則僅吊扣其違法或違規當時所駕
    駛車輛之駕駛執照，不再吊扣其持有各級車類之駕駛執照，
    本案異議人因酒後駕車受而吊扣駕駛執照處分時，自不得再
    吊扣其持有各級車類之駕駛執照，故原處分機關為吊扣駕駛
    執照之處分時，應就異議人所應吊扣之駕駛執照種類予以限
    定，始符合依法行政原則，從而，本件異議人於上開酒後駕
    車違規行為時，係駕駛自用一般小客貨車，揆諸前開說明，
    其依法所受之處分應為限制其駕駛小型車車輛之權利，自不
    能越級限制其駕駛普通大貨車之權利，是原處分機關本項裁
    處於法即有未合，至為明確。
五、綜上所述，本件異議人陳聰林確有上述酒後駕駛自用小客貨
    車因而肇事致人受傷之違規行為，然其依法應受之處分既僅
    係限制其駕駛小型車車輛之權利，異議意旨就此所指，即有
    理由，惟本件酒後駕車部分為單一違規行為，罰鍰、吊扣處
    分及道安講習為其法律效果，三者無從區分，異議人雖未於
    異議聲明狀中對於罰鍰、道安講習部分提出異議，然原處分
    關於罰鍰部分既有前揭違誤，本院仍得併為審酌，是本院自
    應將原處分撤銷，自為裁罰如主文第二項所示，以期適法。
據上論斷，應依道路交通管理處罰條例第87條第2 項、道路交通
事件處理辦法第19條前段，裁定如主文。
中    華    民    國   100    年    11    月    21    日
                  交通法庭            法  官  陳德池
以上正本證明與原本無異。
如不服本裁定，應於裁定送達後五日內向本院提出抗告狀(須附
繕本 )。
中    華    民    國   100    年    11    月    21    日
                                      書記官  黃國源